臺灣屏東地方法院刑事判決　　　　　　 100年度訴字第1434號
公　訴　人　臺灣屏東地方法院檢察署檢察官
被　　　告　余忠義
上列被告因違反毒品危害防制條例案件，經檢察官提起公訴（10
0 年度毒偵字第2378號），被告於準備程序就被訴事實為有罪之
陳述，本院合議庭裁定由受命法官獨任進行簡式審判程序，並予
判決如下：
    主  文
余忠義施用第一級毒品，累犯，處有期徒刑壹年參月。
    事  實
一、余忠義曾於民國87年間，因施用毒品案件，經本院裁定送觀
    察勒戒後，認無繼續施用毒品之傾向，於87年8 月11日釋放
    ，並於同年9 月25日經本院以87年度易字第816 號判決免刑
    確定。嗣於92年間，復因施用毒品案件，經本院裁定送觀察
    勒戒後，認有繼續施用毒品之傾向，經臺灣屏東地方法院檢
    察署檢察官起訴並聲請強制戒治，強制戒治部分於93年1 月
    9 日因法律修正釋放，起訴部分，則於92年11月25日經本院
    以92年度訴字第566 號判處有期徒刑8 月確定。復於96、97
    年間，因2 次施用毒品及詐欺等案件，經本院分別判處有期
    徒刑1 年2 月、1 年及5 月確定，於99年4 月20日縮刑期滿
    執行完畢。詎其不知悔改，仍基於施用第一級毒品海洛因之
    犯意，於100 年8 月25日某時，在屏東縣屏東市○○路居所
    內，以將海洛因粉末摻入香菸內點菸吸食之方式，施用第一
    級毒品海洛因1 次。嗣於100 年8 月26日下午5 時許，在前
    開居所，因係毒品驗尿人口而為警通知前往派出所，復徵得
    其同意後採尿送驗，檢出海洛因代謝後之嗎啡陽性反應，始
    悉上情。
二、案經屏東縣政府警察局屏東分局報請臺灣屏東地方法院檢察
    署檢察官偵查起訴。
    理  由
一、本件被告余忠義所犯係死刑、無期徒刑或最輕本刑為3 年以
    上有期徒刑以外之罪，亦非屬臺灣高等法院管轄第一審之案
    件，其於準備程序中就被訴事實為有罪陳述，經本院告知簡
    式審判程序之旨，並聽取當事人意見後，本院合議庭依刑事
    訴訟法第273 條之1 第1 項為裁定，由受命法官獨任進行簡
    式審判程序。又簡式審判程序之證據調查，依刑事訴訟法第
    273 條之2 規定，不受同法第159 條第1 項審判外陳述排除
    之限制；再被告對於卷內各項證據亦不爭執證據能力，復無
    事證顯示有何違法取得或類此瑕疵之情，故卷內所列各項證
    據，自均有證據能力，合先敘明。
二、上開犯罪事實，業經被告余忠義於本院審理時均坦承不諱，
    且被告為警查獲時，其採尿送驗結果確呈嗎啡（即海洛因水
    解後之反應）之陽性反應，有屏東縣警察局屏東分局應受尿
    液採驗人尿液檢體採集送驗紀錄表、屏東縣警察局屏東分局
    尿液採證編號姓名對照表、正修科技大學超微量研究科技中
    心尿液檢驗報告各1 份在卷可稽，上述鑑驗結果，係檢驗機
    關本於專業知識及以精密儀器或科學檢驗方法所得之結論，
    自可憑信。此外，復有採證照片2 張在卷可考。綜上，足認
    被告上開任意性自白與事實相符，堪予採信。從而本件事證
    明確，被告犯行洵堪認定，應依法論科。
三、查93年修正施行之毒品危害防制條例就施用毒品者，祇於「
    初犯」及「5 年後再犯」二種情形，有其追訴條件之限制，
    即須於初犯經觀察、勒戒或強制戒治釋放後，5 年內均無施
    用毒品之行為，始能認其前所實施之觀察、勒戒或強制戒治
    已足遮斷毒癮，而得於5 年後再犯時，再予適用初犯之規定
    ，重行觀察、勒戒等程式。倘5 年內已經再犯，被依法追訴
    處罰，縱其第3 次（或第3 次以上）施用毒品之時間在初犯
    釋放5 年以後，即與「5 年後再犯」之情形有別，且因已於
    「5 年內再犯」，顯見其再犯率甚高，原實施觀察、勒戒或
    強制戒治，已無法收其實效，而無5 年戒斷期之存在，自無
    再經觀察、勒戒及強制戒治之必要，應由檢察官逕行起訴（
    最高法院95年度台非字第59號、第65號判決意旨、95年度第
    7 次刑庭會議決議意旨參照）。本件被告於觀察勒戒及強制
    戒治執行完畢後5 年內業有如事實欄所示施用毒品案件之論
    罪科刑紀錄，有高等法院被告前案紀錄表1 份在卷可查，參
    諸前揭判決及決議意旨，自無再經觀察、勒戒及強制戒治之
    必要，本院自應依法就被告本次施用毒品之犯行予以論罪科
    刑，併予敘明。
四、按海洛因屬毒品危害防制條例第2 條第2 項第1 款規定之第
    一級毒品，不得持有及施用，故核被告所為，係犯毒品危害
    防制條例第10條第1 項之施用第一級毒品罪。被告施用前之
    持有第一級毒品之低度行為，為該次施用第一級毒品之高度
    行為所吸收，不另論罪。另被告有上揭犯罪事實欄所述經有
    期徒刑宣告及執行完畢之情形，此有臺灣高等法院被告前案
    紀錄表1 份附卷可按，被告於有期徒刑執行完畢後，5 年以
    內故意再犯本件有期徒刑以上之罪，構成累犯，應依刑法第
    47條第1 項規定予以加重其刑。爰審酌被告前已因施用毒品
    犯行經觀察勒戒、強制戒治及刑之執行，竟仍故態復萌，復
    行施用毒品不輟，無視於毒品對於自身健康之戕害及國家對
    於杜絕毒品犯罪之禁令，一再犯之，顯見此前之刑罰仍未能
    使其因而禁絕施用毒品之惡行，惟衡酌施用毒品係屬自戕行
    為，犯罪手段尚屬平和，亦未因此而危害他人，所生損害尚
    非鉅大，且被告於犯後於本院審理時坦承犯行，尚見悔意之
    犯罪後態度，另施用毒品者均有相當程度之成癮性及心理依
    賴，其犯罪心態與一般刑事犯罪之本質並不相同，應側重適
    當之醫學治療及心理矯治為宜等一切情狀，爰量處如主文所
    示之刑。
據上論斷，應依刑事訴訟法第273 條之1 第1 項、第299 條第1
項前段，毒品危害防制條例第10條第1 項，刑法第11條、第47條
第1 項，判決如主文。
本案經檢察官許英輝到庭執行職務
中    華    民    國   100    年    12    月    13    日
                  刑事第四庭    法  官  李謀榮
以上正本證明與原本無異。
如不服本判決應於收受判決後10日內向本院提出上訴書狀，並
應敘述具體理由；其未敘述上訴理由者，應於上訴期間屆滿後
20日內向本院補提理由書（均須按他造當事人之人數附繕本）
「切勿逕送上級法院」。
中    華    民    國   100    年    12    月    13    日
                                書記官  蔡進吉
附錄本案所犯法條全文
毒品危害防制條例第10條
施用第一級毒品者，處6 月以上5 年以下有期徒刑。
施用第二級毒品者，處3 年以下有期徒刑。